【裁判字號】    98,交聲,3860
【裁判日期】    981231
【裁判案由】    交管條例聲異
【裁判全文】
臺灣板橋地方法院交通事件裁定        98年度交聲字第3860號
原處分機關  交通部公路總局臺北區監理所
異  議  人
即受處分人  甲○○
                      樓
上列異議人即受處分人因違反道路交通管理處罰條例案件，對於
交通部公路總局臺北區監理所於民國98年9 月29日以北監自裁字
第裁40-Z00000000號所為之裁決處分（原舉發案號：內政部警政
署國道公路警察局98年8 月14日公警局交字第Z00000000 號），
聲明異議，本院裁定如下：
    主  文
異議駁回。
    理  由
一、原處分意旨略以：異議人即受處分人甲○○於民國98年8 月
    14日下午1 時30分許，駕駛車牌號碼1733-KE 號自用小客車
    ，在國道3 號公路南下31公里之限速每小時90公里路段，因
    行車速度每小時107 公里，超速每小時17公里，經內政部警
    政署國道公路警察局第九警察隊木柵分隊警員許仁瑋、游叔
    寶當場攔停並製單舉發，嗣經原處分機關於98年9 月29日以
    北監自裁字第裁40-Z00000000號裁決書，依道路交通管理處
    罰條例第33條第1 項第1 款及第63條第1 項第1 款規定，裁
    處罰鍰新臺幣（下同）3,000 元，並記違規點數1 點等語。
二、聲明異議意旨略以：伊於98年8 月16日由新店交流道行經國
    道3 號公路南下路段，才上該國道公路沒多久，就有1 輛高
    速飛馳之轎車超越伊駕駛之車輛，伊當時行駛於中間車道，
    隨即看到警察衝到車道上，欲攔截該輛在伊前方飛馳之轎車
    ，但該轎車沒有停下來，伊卻因一時緊張而停下來，警察竟
    過來跟伊說伊超速了，實際上，警察當時測定的應該是伊前
    面的轎車，但因為沒有攔到該轎車，所以伊成了代罪羔羊，
    為此，提起本件異議，爰請求撤銷原處分云云。
三、按汽車行駛於高速公路、快速公路或設站管制之道路，不遵
    使用限制、禁止、行車管制及管理事項之管制規則，而有行
    車速度超過規定之最高速限者，處汽車駕駛人3,000 元以上
    6,000 元以下罰鍰，道路交通管理處罰條例第33條第1 項第
    1 款定有明文。又汽車駕駛人有道路交通管理處罰條例第33
    條第1 項情形者，除依原條款處罰鍰外，並記違規點數1 點
    ，復為該條例第63條第1 項第1 款所明定。
四、經查：
  (一)異議人於98年8 月14日下午1 時30分許，駕駛車牌號碼1733
    -KE 號自用小客車，在國道3 號公路南下31公里之限速每小
    時90公里路段，因行車速度每小時107 公里，超速每小時17
    公里，經內政部警政署國道公路警察局第九警察隊木柵分隊
    警員許仁瑋、游叔寶當場攔停，並填製公警局交字第Z00000
    000 號舉發違反道路交通管理事件通知單予以舉發，嗣原處
    分機調查後，認異議人上開違規行為屬實，於98年9 月29日
    以北監自裁字第裁40-Z00000000號裁違反道路交通管理事件
    決書裁處罰鍰3,000 元，並記違規點數1 點等情，除異議人
    不否認曾在前述時間駕車行經上開路段而為警攔檢之事實外
    ，並有前揭舉發違反道路交通管理事件通知單、違反道路交
    通管理事件裁決書等影本各1 件附卷可稽。
  (二)至異議人雖以前詞置辯，惟其駕車行經上開路段時，經舉發
    機關內政部警政署國道公路警察局第九警察隊木柵分隊警員
    以經經濟部標準檢驗局檢定合格之雷射測速槍（器號為LP02
    290 號）進行採證，即利用雷射光束直接瞄準行進中之車輛
    ，以單點單台之方式取得其駕駛車輛之行駛速度，且該測速
    槍無法同時對其他車輛進行偵測，在無遮蔽之情況下，其偵
    測並不受其他車輛行進之影響等情，有內政部警政署刑事警
    察局第九警察隊98年9 月8 日公警九交字第09809771839 號
    函暨所附之雷射測速儀檢定合格證書等影本各1 件附卷可稽
    ；又證人游叔寶到庭結證稱：「當時我們是執行巡邏勤務，
    在國道三號南下31公里的避車彎執行定點測速取締違規，當
    時我在車外，拿著雷射測速儀器，對南下車道上的車輛進行
    測速，當異議人所開車輛1733-KE 號經過的時候，在離我約
    三百多公尺的時候，有測得該車車速每小時107 公里，我即
    持指揮棒於外側車道或是外側路肩，我現在不太記得，用指
    揮棒攔停該車，並指示他將車輛停靠在避車彎內，並將測速
    器所測得的速度給異議人看，並告訴他他的車速測得為107
    公里，並將儀器顯示螢幕給異議人看，告知他該路段限速為
    90公里，異議人超速17公里，請他出示駕行照」、「測速儀
    器是單點單台的測速，我當時的瞄準點是瞄準異議人的車子
    ，所以測得的車速是異議人車子的車速」、「（問：你確定
    你攔停下來的車子，就是你當時以測速槍測得的那部車子？
    ）是的」等語，並提出雷射測速器使用手冊影本1 份為憑。
    則依上開函文內容及證人游叔寶證述前情可知，證人游叔寶
    使用之雷射測速槍係利用雷射光束直接瞄準行進中之特定車
    輛，以單點單台之方式測得該車輛之行駛速度，並非針對通
    過特定路段之全部車輛都進行偵測，且其所測得之行駛速度
    107 公里，確係鎖定異議人駕駛之車牌號碼1733-KE 號自用
    小客車偵測無訛。
  (三)再參酌證人游叔寶所提前揭雷射測速器使用手冊之內容，關
    於測速模式之操作程序，乃係將雷射測速槍瞄向行車方向，
    儘可能與道路平行，瞄準目標車，只要扳機扣上則會持續顯
    示車速變化，若失去目標則雷射測速器會閃爍數據，若一直
    有速度顯示，放開扳機則會鎖定數據，顯見該雷射測速器須
    瞄準特定之目標車輛，扣上扳機後即鎖定而可持續偵測該車
    輛之車速，一旦去失目標，雷射測速器即會閃爍原就該車輛
    所測得之速度數據，自無可能在鎖定特定目標車輛進行偵測
    之過程中，又測得其他車輛之車速，則證人淑叔寶既已利用
    此種雷射測速器鎖定異議人駕駛之車牌號碼1733-KE 號自用
    小客車進行偵測，其所測得之車速確係異議人當時之行駛速
    度，殆屬無訛。從而，異議人辯稱：伊未超速，警察當時測
    定者應係伊前方之轎車云云，自不足採信。
五、綜上所述，異議人駕駛汽車行駛於高速公路，而既有行車速
    度超過規定最高速限之違規行為，則原處分機關依道路交通
    管理處罰條例第33條第1 項第1 款及第63條第1 項第1 款之
    規定，按違反道路交通管理事件統一裁罰標準表所定超過規
    定最高速限未滿20公里之準標，裁處異議人罰鍰3,000 元，
    並記違規點數1 點，並無違誤或不當，從而，本件異議為無
    理由，應予駁回。
據上論斷，應依道路交通案件處理辦法第19條，裁定如主文。
中    華    民    國    98    年    12    月    31    日
                  交通法庭    法  官  王瑜玲
以上正本證明與原本無異
如不服本裁定應於送達後5日內向本院提出抗告狀
                              書記官  謝嘉玲
中    華    民    國    99    年    1     月    4     日


司法院資訊處製作；財團法人民間司法改革基金會備份。
